【裁判字號】    91,重再,4
【裁判日期】    920307
【裁判案由】    再審之訴
【裁判全文】
臺灣臺北地方法院民事裁定  九十一年重再字第四號
    原      告  丁○○
                戊○○
                庚○○
                丙○○
                己○○
                乙○○
    被      告  甲○○
右當事人間請求再審之訴事件，再審原告對於本院民國九十年十二月十四日確定判決
提起再審之訴，本院裁定如左：
    主      文
再審之訴駁回。
再審訴訟費用由再審原告負擔。
    理      由
一、本件再審原告提起再審之訴主張龔琅生、甲○○、林鐘甫、蔡泉榮、呂文祥、楊
    金圳於民國六十年左右共同出資購地，合夥經營建設公司，並訂立「弘裕建設股
    份有限公司」（以下簡稱弘裕公司）章程，而再審被告請求返還之系爭土地，即
    坐落臺北市○○區○○段二小段二五七地號之土地，亦為上述合夥人共同出資購
    買之土地之一。弘裕公司解散後，上述合夥人為處理公同共有之九筆土地之整合
    、處分，乃約定由再審被告為管理人，負責向合夥人收取分擔費用、繳納稅賦及
    保管權狀等事宜，又為求確保合夥人權益及防杜將合夥財產移轉或設定他項權利
    之情事，由再審被告將公同共有之土地，包括系爭登記於龔琅生之地號為二五七
    號之土地，辦理預告登記為公同共有，而立據協議書，期使一切處分皆須先徵得
    全體合夥人同意並塗銷預告登記後，方能為之，足證協議書締約者之真意係欲維
    持公同共有關係。依民法第六百六十七條、第六百六十八條、第六百八十二條之
    規定，合夥人全體公同共有之合夥財產，於合夥清算前，不得分析合夥財產，全
    體合夥人皆因知悉協議書之真意在維持公同共有之九筆土地之公同共有關係，故
    自立約後，不論在龔琅生生前或逝世後之十五年，無任一合夥人起而主張返還信
    託物。該弘裕公司章程，因足以證明協議書立約人間有合夥關係，系爭土地既屬
    公同共有之合夥財產，則協議書應解為合夥人維持合夥財產公同共有關係之約定
    ，此項前審訴訟程序未經斟酌之證物，如在前審訴訟程序中提出，必可受較有利
    之裁判，且再審原告自九十一年十一月十三日發現該份章程，迄今尚未逾越三十
    日之再審不變期間，為此依據民事訴訟法第四百九十六條第一項第十三款，提起
    再審之訴等語。
二、按「再審之訴應於三十日之不變期間內提起，其期間自判決確定時起算。但再審
    之理由知悉在後者，自知悉時起算。」民事訴訟法第五百條第一項、第二項各定
    有明文，查本件再審原告所不服之本院九十年度重訴字第一四八七號確定判決，
    係於民國九十一年二月四日確定，再審原告遲至九十一年十二月十一日始行提起
    本件再審之訴，顯已逾三十日之不變期間。次按提起再審之訴，應表明再審理由
    ，及關於再審理由並遵守不變期間之證據（民事訴訟法第五百零一條第一項第四
    款），其未表明者無庸命其補正，最高法院六十年台抗字第五三八號判例已明揭
    其意。查再審原告雖於聲請狀內主張「日前（九十一年十一月十三日）再審原告
    於先父龔琅生之生前公處所，尋獲先父遺留之手提箱，在箱內檢得『弘裕建設股
    份有限公司』章程一份，發現即為立約人合夥經營共同事業之證據」等語，然再
    審原告對於九十一年十一月十三日始發現證據之事實，並未提出證據以供認定，
    是本院對於再審原告是否於九十一年十一月十三日始發現證據之事實即無從判斷
    ，則再審原告本件之訴即不備「表明提出遵守不變期間證據」之要件，揆諸前開
    說明，再審原告提起本件再審之訴，顯不合法。
三、依民事訴訟法第五百零二條第一項、第九十五條、第七十八條，裁定如主文。
中      華      民      國    九十二    年      三      月      七      日
                                        民事第四庭法      官  洪于智
右為正本係照原本作成
本裁定不得抗告
中      華      民      國    九十二    年      三      月      七      日
                                                      書記官  林佳蘋


司法院資訊處製作；財團法人民間司法改革基金會備份。
